臺灣臺北地方法院民事判決　　　　　　　99年度訴字第2366號
原　　　告　萬事達通運有限公司
法定代理人　王明德
訴訟代理人　林基豐律師
複　代理人　蔡明和律師
被　　　告　大有巴士股份有限公司
法定代理人　薛金長
被　　　告　張秉義
共　　　同
訴訟代理人　李黃明得
上列當事人間請求損害賠償事件，本院於民國100年2月16日言詞
辯論終結，判決如下：
    主  文
被告張秉義、大有巴士股份有限公司應連帶給付原告新臺幣陸拾
肆萬壹仟佰柒拾壹元，及自民國九十九年二月七日起至清償日
止按年息百分之五計算之利息。
原告其餘之訴駁回。
訴訟費用由被告連帶負擔百分之七十，餘由原告負擔。
本判決第一項於原告以新臺幣貳拾壹萬肆仟元供擔保後，得假執
行。但被告如以新臺幣陸拾肆萬壹仟佰柒拾壹元為原告預供擔
保，得免為假執行。
原告其餘假執行之聲請駁回。
    事實及理由
壹、程序方面：
    按訴狀送達後，原告不得將原訴變更或追加他訴。但請求之
    基礎事實同一、擴張或減縮應受判決事項之聲明、不甚礙被
    告防禦或訴訟終結者，不在此限。民事訴訟法第255條第1項
    第2、3及7款分別定有明文。本件原告起訴原訴之聲明第一
    項為：被告應連帶給付原告新臺幣（下同）1,269,879元及
    自起訴狀送達之翌日起至清償日止，依年息5%計算之利息。
    嗣於本院審理中聲明變更為：被告應連帶給付原告1,109,24
    7元，及自起訴狀繕本送達之翌日起至清償日止，按年息5%
    計算之利息（見本案卷第77頁）。後又具狀變更為：被告應
    連帶給付原告1,002,916元，及自起訴狀繕本送達之翌日起
    至清償日止，依年息5%計算之利息（見本案卷第86頁）。核
    其減縮前後所為請求之基礎事實同一，且不甚礙被告之防禦
    及訴訟之終結，與前揭法條規定並無不合，應予准許。
貳、實體事項
一、原告起訴主張：
  (一)被告張秉儀於民國98年10月8日13時55分許，駕駛被告大有
    巴士股份有限公司（下稱大有公司）所有車牌AG-205營業大
    客車，於行駛至高速公路國道一號35.6公里處北向ETC專用
    車道，因未保持安全距離而追撞原告公司員工劉國清所駕駛
    之車號131-MM營業大客車（下稱系爭大客車），致系爭大客
    車嚴重受損。被告張秉儀駕駛營業客車行駛於高速公路，應
    注意車前狀況並保持安全距離，竟未注意，於肇事地點追撞
    停止狀態之系爭大客車，核有過失，依民法第184條、第191
    條之2規定，被告張秉儀應負損害賠償責任，又依民法第188
    條之規定，被告張秉儀受雇於被告大有公司並駕駛大有公司
    所有車輛行使職務，被告大有公司應負連帶賠償責任。
  (二)原告請求之損害賠償數額如下：
  1.車輛修復費用：於訴外人長源汽車股份有限公司新莊長維修
    及零件等計721,379元（含稅）。
  2.營業損失費用：98年7月至9月合計淨利為341,297元，以此
    計算每日營業淨利，自98年10月8日起至98年12月19日止共
    計維修72日，系爭大客車營業損失計273,037元【計算式：
    （341,297元÷90日）×72日＝273,037元，小數點以下捨棄
    】。
  3.車禍現場車輛拖救費用：5,000元。
  4.原告公司員工劉國清眼鏡修復費用：3,500元。
  5.合計：1,002,916元。
  (三)對被告抗辯所為之陳述：
    系爭大客車之修理費用不應折舊，按最高法院79年第9次民
    庭會議決議意旨可知，若修理材料本身不具獨立價值，僅能
    附屬他物而存在，或須與他物結合，方能形成功能之一部者
    ，其更新之結果，既無獲取額外利益可言，此種情形下，侵
    權行為被害人以新品修繕，就其價額請求賠償，自屬相當，
    無須予以折舊，何況不分修理材料之屬類，一律予以折舊之
    做法，其上位之價值判斷，即告知損害賠償權利人「舊品毀
    損僅得以舊品代替，請求以新品代替並不合理」，然揆諸現
    今社會商業型態，權利人於未獲取超越原物使用或交換利益
    之前提下，就物之附屬部分，請求以新品替代，其費用應屬
    必要，其請求應屬合理。又修理材料，就車輛整體言，均構
    成車輛不可分割之一部，且零件除輔助車輛功能外，亦不具
    獨立存在之價值及作用，應認尚無折舊之必要。
  (四)並聲明：1.被告應連帶給付原告1,002,916元，及自起訴狀
    繕本送達之翌日起至清償日止，按年息5%計算之利息；2.願
    供擔保，請准宣告假執行。
二、被告則以：依民法第196條請求賠償物被毀損所減少之價額
    ，得以修復費用為估定之標準，修理材料新品換舊品，應予
    折舊，最高法院77年度第9次民事庭會議決議參照。依行政
    院公佈之固定資產耐用年數表及固定資產折舊率表，營業車
    客車耐用年數4年，依定率遞減法每年應折舊千分之438。又
    原告請求營業損失部分，系爭大客車自98年10月8日起至98
    年12月19日止入廠維修共計72日，維修時間過長，且應扣除
    無庸支出之營業必要費用，如營業加油費用、通行費等，即
    營業損失部分應以淨收入計算始屬合理等語，資為抗辯。並
    聲明：(一)原告之訴及假執行之聲請均駁回；(二)如受不利之判
    決，願供擔保請准宣告免為假執行。
三、不爭執之事項：
  (一)被告張秉儀於98年10月8日13時55分許，駕駛被告大有公司
    所有車牌AG-205營業大客車，於行駛至高速公路國道一號
    35.6公里處北向ETC專用車道，因未保持安全距離而追撞原
    告公司員工劉國清所駕駛之車號131-MM營業大客車，致系爭
    大客車嚴重受損。（見北調字卷第4頁、訴字卷第6至24頁）
  (二)兩造對北調卷第11頁高速公路大型車輛拖救服務契約三聯單
    不爭執，即對拖救費用5,000元不爭執。
  (三)兩造對車輛修復費中之非材料部份費用計233,701元（即工
    資9,662元、外包189,688元、營業稅9,967元）乙節不爭執
    。
四、得心證理由：
    原告主張被告張秉儀於98年10月8日13時55分許，駕駛被告
    大有公司所有車牌AG-205營業大客車，於行駛至高速公路國
    道一號35.6公里處北向ETC專用車道，因未保持安全距離而
    追撞原告公司員工劉國清所駕駛之車號131-MM營業大客車，
    致系爭大客車嚴重受損事實，為被告所不爭執，並有內政部
    警政署國道公路警察局第一警察隊函覆檢附之道路交通事故
    調查報告表、現場圖、調查筆錄（見訴字卷第6至24頁）等
    可稽，堪信為真。原告依據民法第191條之2前段、第188條
    第1項前段規定，請求被告連帶賠償因系爭事故致原告所受
    損害，即屬有據。茲就原告請求金額，分述如下：
  (一)車輛修復費用，其中材料部分487,678元，是否應予以折舊
    ？其修復費用總額為何？
  1.按負損害賠償責任者，除法律另有規定或契約另有訂定外，
    應回復他方損害發生前之原狀；前項情形，債權人得請求支
    付回復原狀所必要之費用，以代回復原狀，民法第 213條第
    1項、第3項分別定有明文。又損害賠償之目的在於填補所生
    之損害，故其應回復者，並非原來狀態，而係應有狀態，從
    而，物被毀損時，被害人請求賠償物被毀損所減少之價額，
    得以修復費用為估定之標準，但以必要者為限（例如：修理
    材料以新品換舊品，應予折舊），有最高法院77年度第9次
    民事庭會議決議可資參照。系爭大客車之修理既以新零件更
    換被損害之舊零件，故原告以修理費作為損害賠償之依據時
    ，其中工資、塗裝部分不扣除折舊，零件部分則因使用後其
    效能必有所減損，故應扣除折舊，原告主張無折舊之必要，
    自不足採。
  2.查系爭大客車維修費用為721,379元，其中工資部分為9,662
    元，零件部分為487,678元，外包費用189,688元，及營業稅
    34,351元，有長源汽車股份有限公司統一發票、維修/零件
    明細表在卷可稽（北調字卷第7至9頁），為被告所不爭執，
    堪認屬實。而依行政院所頒固定資產耐用年數表及固定資產
    折舊率之規定，營業用客車之耐用年數為4年，依定率遞減
    法每年折舊千分之438。系爭大客車係96年1月間出廠，有行
    車執照在卷可稽（見訴字卷第23頁），本院審酌中古汽車之
    價值係以出廠年度作為折舊標準，故零件之折舊亦應以出廠
    日期作為標準，較為合理，則系爭大客車距系爭事故發生時
    間98年10月8日已逾2年，依定率遞減法第1年折舊額為213,
    602元【計算式：487,678×0.438＝213,603，元以下四捨五
    入，以下同】，第2年折舊額為120,045元【計算式：（487,
    678－213,603）×0.438＝120,045】，歷年折舊額累計為33
    3,648元【計算式：213,603元＋120,045元＝333,648元】，
    扣除折舊後，得請求之修復費用之材料部份為154,030元【
    487,678－333,648=154,030】。又原告同意將修復費中之營
    業稅修改為9,967元（見訴字卷第127頁反面）。從而，被告
    應連帶賠償修理系爭大客車之金額為363,347元【計算式：1
    54,030元＋9,662元＋189,688元＋9,967元＝363,347元】。
  (二)系爭車輛維修期間營業損失如何計算？系爭車輛維修天數72
    日是否合理？
  1.原告主張系爭大客車每日營業額為7,500元，並提出臺中市
    遊覽車客運商業同業公會98年11月17日（98）中市遊客運字
    第105號會員車輛營業損失證明書為證（見北調字卷第10 頁
    反面），嗣後具狀表示以98年7月至9月之淨利總額341,297
    元計算每日營業淨額即3,792元【計算式：341,297元÷90
    日＝3,792元，元以下四捨五入】，並提出損益表及相關契
    約以資佐證（見訴字卷第87至99頁）。原告提出之系爭大客
    車98年7月至9月之損益表，其中車資收入係扣除司機費、油
    費、過路費、其他支出、修理費、車輛保險及折價等費用後
    計算出98年7月至9月之營業淨利，並據此換算得出每日平均
    營業淨額為3,792元，經核尚屬合理。
  2.又系爭大客車自98年10月8日起至98年12月19日止共計維修
    72日，有長源汽車新莊綜合園區車輛放行憑單為證（見北調
    字卷第10頁），另經本院向長源汽車股份有限公司函查系爭
    大客車之維修狀況，該公司回函說明「1.該車於98年12月8
    日因事故拖車入廠，於12月9日開始估價報價，12月14日保
    險公司會堪車輛受損狀況，因該車受損嚴重故施工較為複雜
    ，且該車車身有彩繪故車身烤漆之部分約十個工作天。2.該
    車修理皆依正常工作進度維修並無人工不足或缺料之情事。
    3.該車依受損狀況維修施工日也須大約50天左右。4.該車施
    工完畢車主隨即將該車領回，無遲延領回之情事。」，是依
    其說明可知，系爭大客車之維修過程歷經勘查車身受損狀況
    、估價、受損修復、外觀回復、測試等，而該說明第3.點已
    指明車體維修部分需50工作日，則總計其他維修流程，難認
    系爭大客車維修日數72日，已逾合理必要工作日數。況被告
    未舉證證明原告有因過失怠於催促修理廠儘速修復系爭大客
    車之情事，被告空言抗辯維修天數過長云云，核不足採。
  3.依上開說明，系爭大客車之營業損失部分應為273,024元【
    計算式：3,792×72日＝273,024元】。被告應連帶賠償系爭
    大客車營業損失之金額為273,024元。
  (三)原告請求拖救費用5,000元、眼鏡修復費用3,500元，是否有
    據？
    原告主張支付拖救費用5,000元，業據提出高速公路大型車
    輛拖救服務契約三聯單為證，被告並不爭執，此部分請求應
    予准許。至其員工劉國清因系爭事故致眼鏡受損，眼鏡修復
    費用為3,500元，並提出仁愛眼鏡館單據（見北調字卷第11
    頁反面）及切結書（見訴字卷第75頁），為被告否認，查劉
    國清於交通事故談話紀錄表中並未陳明有眼鏡受損乙事，原
    告復未舉證證明眼鏡受損係因系爭事故所致，原告請求眼鏡
    修復費用3,500元，非屬有據，不應准許。
  (四)綜上所述，原告可請求被告賠償之金額為641,371元（計算
    式：363,347元＋273,024元＋5,000元＝641,371元）。原告
    本於侵權行為法則，請求被告連帶給付如主文第1項所示金
    額、利息，為有理由，應予准許。逾此部分請求，則屬無據
    ，應予駁回。
五、兩造均陳明願供擔保，以代釋明，聲請宣告假執行或免為假
    執行，經核原告勝訴部分，均與法律規定相符，爰分別酌定
    相當之擔保金額予以准許；至原告敗訴部分，其假執行之聲
    請，因訴之駁回而失所附麗，不應准許。
六、因本案事證已臻明確，兩造其餘主張陳述及所提之證據，經
    審酌後，認與判決結果無影響，爰不一一論駁，附此敘明。
七、結論：本件原告之訴為一部有理由、一部無理由，爰依民事
    訴訟法第79條、第85條第2項、第390第2項、第392條第2項
    ，判決如主文。
中    華    民    國    100   年     2    月    25    日
                  民事第一庭    法  官  熊志強
以上正本係照原本作成。
如對本判決上訴，須於判決送達後20日內向本院提出上訴狀。如
委任律師提起上訴者，應一併繳納上訴審裁判費。
中    華    民    國    100   年     2    月    25    日
                                書記官  謝盈敏